【裁判字號】    97,裁,2196
【裁判日期】    970410
【裁判案由】    綜合所得稅
【裁判全文】
最  高  行  政  法  院  裁  定
                                     97年度裁字第02196號
再 審原 告  甲○○
再 審被 告  財政部臺北市國稅局
代  表  人  凌忠嫄
上列當事人間綜合所得稅事件，再審原告對於中華民國94年6月
16日臺北高等行政法院93年度訴字第2202號判決及95年11月16日
本院95年度判字第1878號判決，提起再審之訴，本院裁定如下：
    主  文
再審之訴駁回。
再審訴訟費用由再審原告負擔。
    理  由
一、按再審原告提起再審之訴，應依行政訴訟法第277條第1項第
    4款表明再審理由，此為必須具備之程式。所謂表明再審理
    由，必須指明確定判決有如何合於法定再審事由之具體情事
    ，始為相當，倘僅泛言有何條款之再審事由，而無具體情事
    者，尚難謂已合法表明再審理由。如未表明再審理由，法院
    無庸命其補正。
二、本件再審原告起訴意旨略以：依民國90年11月12日修正後公
    司法第238條規定，土地溢價收入，不得列為資本公積，屬
    未分配盈餘，然原確定判決對新陸開發股份有限公司利用未
    分配盈餘轉增資課徵各股東綜合所得稅，均以減資發放現金
    予股東時為課徵時點，未以股東會決議日為準，有違行政訴
    訟法第243條、司法院26院字第1629號解釋、行政院61年6月
    26日台財第6282號令、財政部61年8月2日台財稅第36510號
    令、稅捐稽徵法第1條之1、行政程序法第158條第1項、90年
    11月12日修正後公司法第238條、財政部83年6月1日台財稅
    第831593822號函、83年6月15日台財稅第831596449號函等
    規定，不符政府機關應依法行政原則，且有違憲法第19條規
    定。又再審原告及配偶係新陸開發股份有限公司股東，持有
    股數比例甚微，無法影響公司決策，難認該公司所為規避稅
    賦行為，等同為再審原告故意漏報系爭營利所得云云。經核
    再審原告之上開理由，無非重述其在前訴訟程序起訴狀及上
    訴狀之主張，並就原判決已詳予論述不採之理由，任意指摘
    原確定判決為不當，或泛言原確定判決有違上揭法令規定，
    而未具體表明原確定判決所適用之法規，究有如何顯然錯誤
    情事。依首揭規定及說明，再審原告提起本件再審之訴，自
    不合法，應予駁回。又查，財政部83年6月1日台財稅第8315
    93822號函：「所得稅法第76條之1第1項規定，公司組織之
    營利事業，其未分配盈餘累積數超過已收資本額2分之1以上
    者，應於次一營業年度內，利用未分配盈餘辦理增資，該項
    增資時點之認定，應以公司股東會決議日為準。」係就公司
    增資時點之認定所為之函釋，此與公司發放股利仍應以發放
    日之年度計徵各股東當年度所得無涉，亦與本件形式上為減
    資而實際上係將公司出售土地之盈餘分配予各股東，即實質
    上屬於給付營利所得之情形不同。系爭營利所得之給付，自
    應以實際給付、轉帳給付或匯撥給付予各股東之年度為準，
    亦即應以股東所得實現之年度（88年）申報營利所得，附此
    指明。
三、依行政訴訟法第278條第1項、第104條、民事訴訟法第95條
    、第78條，裁定如主文。
中    華    民    國    97    年    4     月    10    日
                    最高行政法院第四庭
                        審判長法官  鍾  耀  光
                              法官  廖  宏  明
                              法官  吳  慧  娟
                              法官  姜  仁  脩
                              法官  王  德  麟
以  上  正  本  證  明  與  原  本  無  異
中    華    民    國    97    年    4     月    10    日
                              書記官  王  史  民


司法院資訊處製作；財團法人民間司法改革基金會備份。
